---
title: "Trešais uzdevums"
author: "Raitis Riters"
output: md_document
editor_options: 
  markdown: 
    wrap: sentence
---

```{r setup, include=FALSE}
knitr::opts_chunk$set(echo = TRUE)
```

Uzdevuma izpildei man bija nepieciešamas šādas pakotnes:

```{r, message=FALSE, warning=FALSE}
library(curl)
library(httr)
library(sf)
library(archive)
library(tidyverse)
library(ows4R)
library(terra)
library(httr)
library(sfarrow)
library(arrow)
library(geoarrow)
library(fasterize)
library(microbenchmark)
```
##Pirmais uzdevums.
Datu ielasīšana

Vektordatu ielasīšana

```{r, cache=TRUE, message=FALSE, warning=FALSE}
vurl <- "https://zenodo.org/api/records/14277114/files-archive"
vektori <- "./vektori.zip"
curl_download(vurl, destfile = vektori)

vvieta <- "./vektori"
invisible(archive_extract(vektori, dir =vvieta))
```

Rastra ielasīšana

```{r, cache=TRUE, message=FALSE, warning=FALSE}
rurl <- "https://zenodo.org/api/records/14497070/files-archive"
rastrs <- "./rastrs.zip"
curl_download(rurl, destfile = rastrs)

rvieta <- "./rastrs"
archive_extract(rastrs, dir =rvieta)
```

Tā kā Uzd02 darbības veicu ar shapefile, ielasīšu to arī šajā uzdevumā, bet pārveidošu par geoparquet, jo tas padara darbu efektīvāku.

```{r, cache=TRUE, warning=FALSE, message=FALSE}
svieta <-"../Uzd02/combined_shapefile.shp"
shapefile <-st_read(svieta, quiet = TRUE)
geoparquet_path <- "centrs_geoparquet.parquet"
st_write_parquet(shapefile, geoparquet_path)
centrs<-read_parquet("centrs_geoparquet.parquet")
```

Savienojamies ar WFS serveri un apskatāmies, kas tur ir.

```{r, cache=TRUE}
wfs<- "https://karte.lad.gov.lv/arcgis/services/lauki/MapServer/WFSServer"
jaunais_url <- parse_url(wfs)
jaunais_url$query <- list(service = "wfs",
                  request = "GetCapabilities"
                  )
velviens_url <- build_url(jaunais_url)
velviens_url #Šo linku ieliekam pārlūkā, lai apskatītu, kas tur ir.
```

It kā redzu visu, ko vajag, bet nebūtu uzdevuma garā neizmatot iespēju apskatīt informāciju, lietojot RStudio.
Tāpat vajadzēs ielasīt datus no WFS servera.

Aplūkojam pieejamos slāņus.

```{r}
wfs_client<-WFSClient$new(wfs, 
                            serviceVersion = "2.0.0")
slani <- wfs_client$getFeatureTypes(pretty = TRUE)
print(slani)
```

Redzam, ka ir pieejams slānis "LAD:Lauki", taču lai ar to kaut ko varētu darīt, ir jālejupielādē slānī ietvertie dati.
Slānis satur teritoriju par visu Latvijas teritoriju, kuru ielasīt varētu būt nelietderīgi, tāpēc ielasīšu tikai to daļu, kas ir ap Latvijas centru.
Lai to panāktu, ir jāizveido bounding box.

```{r, cache=TRUE}
centrs2<-st_as_sf(centrs) #Kodam kaut kas nepatika ar objektu, tāpēc pārveidoju to par sf objektu.
st_crs(centrs2) #Atklājās, ka šim nav norādīta koordināšu sistēma
```

Man neīpaši skaidru iemeslu dēļ, šis objekts nesatur koordinātas.
Gribēju piešķirt WGS84 koordinātas uzreiz, bet tādā gadījumā nosakot jauno bounding box, koordinātas nelīdzinājās URL redzamajam formātam.
Šis bija vienīgais veids, kā man sanāca iegūt koordinātas līdzīgā formātā.
Novērtētu skaidrojumu.

```{r}
centrs2<-st_set_crs(centrs2, 3059)
centrs3<-st_transform(centrs2, crs = 4326) 
centra_robezas <- st_bbox(centrs3)
print(centra_robezas)
```

Visbeidzot- lejupielādējam slāņa datus, kas atrodas tikai jaunajā bbox.

```{r, cache=TRUE}
wfs_url2 <- parse_url(wfs)
wfs_url2$query <- list(service = "WFS",
                  request = "GetFeature",
                  typename = "LAD:Lauki",
                  bbox = "22.44270,56.25237,25.55048,57.41006")
request2 <- build_url(wfs_url2)
gml_vieta <- ("./centra.gml")
invisible(GET(url = request2, 
    write_disk(gml_vieta, overwrite = TRUE)))
centra_gml <- read_sf(gml_vieta, quiet = TRUE)

#Lai netiku nevajadzīgi aizņemta vieta atmiņā, izdzēšu nevajadzīgos objektus. 


rm(vurl, vektori, vvieta, rurl, rastrs, rvieta, svieta, shapefile, geoparquet_path, centrs, centrs2, centrs3, centra_robezas, wfs, jaunais_url, velviens_url, wfs_client, slani, wfs_url2, request2, gml_vieta)

```

## Otrais uzdevums.
Vektordatu rasterizēšana

Ielasu GML datus un pārtaisu par sf.

```{r}
gml_data <- vect("./centra.gml")
gml_data<-st_as_sf(gml_data)
```

Pārveidoju GML datus par parketu.

```{r, message=FALSE, warning=FALSE}
lauki_vieta <- ("./lauki.parquet")
st_write_parquet(gml_data, lauki_vieta)
lauki <-st_read_parquet(lauki_vieta)
```

Ielasu rastra datus.

```{r}
rastrs1 <- rast("./rastrs/LV10m_10km.tif")
```

Lai varētu rasterizēt, koordinātu sistēmām ir jābūt vienādām.

```{r}
st_crs(lauki)==st_crs(rastrs1)
```

Par laimi tās ir vienādas, tāpēc varu veikt rasterizāciju, taču ielasītais rastrs ir Latvijas lielumā, tādēļ es apgriežu to, lai tas būtu centra lielumā.
Lai vaŗetu apgriezt malas, tiem vajadzētu būt ar saderīgām klasēm, piemēram, sf un raster.
Pārbaudu un griežu.

```{r, mesaage=FALSE, warning=FALSE}
class(lauki)
class(rastrs1)
rastrins<-terra::crop(rastrs1, lauki)
invisible(fasterize::raster(rastrins))
```

Rasterizēju datus, norādot, ka lauki ir kodējami ar 1, bet pārējās vietas, neskaitot ārzemes, ar 0.

```{r}
lauki$lauks=1
lauki <-lauki %>% select(lauks)
rastrins<-raster(rastrins)
lauki10m <- fasterize(lauki, rastrins, field="lauks", background=0)
lauki10m <- mask(lauki10m, rastrins)
```

Ierakstu rastru kā GeoTIFF failu.

```{r, cache=TRUE}
lauki10m_vieta <- "./lauki10m.tif"
writeRaster(lauki10m, filename=lauki10m_vieta, format = "GTiff", overwrite = TRUE)
rm(centra_gml, gml_data, lauki, rastrs1, rastrins, lauki10m)
```

## Trešais uzdevums.
Pakotnes "terra" lietojums.
Šajā uzdevumā daudzas funkcijas veidoja garus ziņojumus un brīdinājumus, kuri, jā, satur svarīgu informāciju, bet arī padara darbu nelasāmu.
Tāpēc es izmantoju "message=FALSE, warning=FALSE" argumentus, taču aprakstīju pamanīto.

Iepriekšējā punkta/uzdevuma veikuma ielasīšana.

```{r, message=FALSE, warning=FALSE}
rastradati<-rast("lauki10m.tif")
print(rastradati)
st_crs(rastradati)
```

Pamanīju, ka rastram nav norādīta koordinātu sistēma.

```{r, message=FALSE, warning=FALSE}
crs(rastradati) <- "EPSG:3059"
st_crs(rastradati) #tagad ir koordinātu sistēma!
```

Tātad- man ir jāpārveido 10m izšķirtspējas rastrs par 100m izšķirtspējas rastru.
Tā kā tagad rastra šūnas ir lielākas, tas nozīmē, ka katrā rastrā ir 10x10 10m šūnas, kurā katrā ir informācija par to, vai tās sastāvā ir lauki vai nav.
Nosacījumos teikts, ka man ir jāparāda īpatsvars laukiem katrā šūnā.

Rastra pārveide no 10m uz 100m pikseļu izmēru izmantojot terra funkciju "aggregate".
Tiek izmantota funkcija mean, jo tā atspoguļo īpatsvaru.
Cik es noprotu, tas strādā šādi- ja no 100 pikseļiem 10 satur laukus, tad vērtība, ko parādīs šūnā, tiek aprēķināta (1*10)+(0*90)/100- respektīvi tieši tā kā tiktu aprēķināts īpatsvars.

```{r, message=FALSE, warning=FALSE}
a_100m <- aggregate(rastradati, fact=10, fun="mean") 
print(a_100m) #paskatos, vai viss ir ok.
plot(a_100m) #papriecājos par izskatu
```

Resample() un project() funkcijām nepieciešams references rastrs.
Zinu, ka iepriekšējā punktā gūtais rastrs atspoguļo datus tikai par centru, tādēļ tas ir mazāks nekā jau pieejamais 100m rastrs, kas parāda visu Latviju, tādēļ apgriežu lielo rastru.

```{r, message=FALSE, warning=FALSE}
simts<- crop((rast("./rastrs/LV100m_10km.tif")), rastradati)
st_crs(simts) #Arī LKS92 sistēma- tātad viss ok!
```

Rastra pārveide no 10m uz 100m pikseļu izmēru izmantojot terra funkciju "resample".
Method="average" lietojums skaidrojams tā pat kā argumenta mean lietojums funkcijā "aggregate".
It kā kaut ko līdzīgu varētu panākt ar method=sum, taču tā aizņem ļoti daudz laika salīdzinot ar šo un rezultāts nebūtu daļskaitlis, tātad tas nebūtu īsti īpatsvars.

```{r, warning=FALSE, message=FALSE}
r_100m<-resample(rastradati, simts, method="average")
print(r_100m) #paskatos, vai viss ir ok.
plot(r_100m) #papriecājos par izskatu
```

Rastra pārveide no 10m uz 100m pikseļu izmēru izmantojot terra funkciju "project".
Ar average metodi šeit tas pats stāsts, kas iepriekš.

```{r, warning=FALSE, message=FALSE}
p_100m<-project(rastradati, simts, method="average")
print(p_100m) #paskatos, vai viss ir ok.
plot(p_100m) #papriecājos par izskatu
```

Laiku izvērtēšana

```{r, cache=TRUE, warning=FALSE, message=FALSE}
aggregate_laiks<-microbenchmark(aggregate(rastradati, fact=10, fun="mean"), times=10)
print(aggregate_laiks, unit="s")
```

Aggregate pati par sevi ir ātra, taču tajai ir īpašība, ka tā nobīda kooridnātas, tādēļ šī funkcija īsti nav derīga pati par sevi un ir jālieto tandēmā ar project().

```{r, cache=TRUE, warning=FALSE, message=FALSE}
projaggregate_laiks<-microbenchmark(project(aggregate(rastradati, fact=10, fun="mean"),simts), times=10)
print(projaggregate_laiks, unit="s")
```

```{r, cache=TRUE, warning=FALSE, message=FALSE}
resample_laiks<-microbenchmark(resample(rastradati, simts, method="average"), times=10)
print(resample_laiks, unit="s")
```

```{r, cache=TRUE, warning=FALSE, message=FALSE}
project_laiks<-microbenchmark(project(rastradati, simts, method="average"), times=10)
print(project_laiks, unit="s")
```

Funkcijām ir līdzīgs laiks, kas atšķiras sekunžu ietvaros.
Vispār, manā datorā visātrākā funkcija mainījās un katru reizi ir citādāka.
Es pieturos pie funkcijas resample, jo tā, manuprāt, liekas drošākā.

## Ceturtais uzdevums.
Sagatavojam slāni, kurā būs redzams īpatsvars procentos, kas ir noapaļoti.

```{r, warning=FALSE, message=FALSE}
r_100m_procenti <- round(r_100m*100)#nezinu vai tiešām ir tik viegli, bet šķiet, ka ir. To pašu var panākt ar resample(method=sum).
plot(r_100m_procenti) 
```

Sagatavojam slāni, kurā būs redzams vai šūnā ir vai nav lauki.
Izmantoju metodi "max", jo tā atspoguļo jebkādu klātesamību kā 1, bet neesamību kā 0.

```{r, warning=FALSE, message=FALSE}
r_100m_binari<-resample(rastradati, simts, method="max")
plot(r_100m_binari)
```

Lai zinātu cik daudz vietas aizņem slāņi, tie arī ir jāsaglabā un jāielasa.

```{r}
r_100m_procenti_vieta <- "./r_100m_procenti.tif"
writeRaster(r_100m_procenti, filename=r_100m_procenti_vieta, overwrite = TRUE)
procenti<- raster(r_100m_procenti_vieta)

r_100m_binari_vieta <- "./r_100m_binari.tif"
writeRaster(r_100m_binari, filename=r_100m_binari_vieta, overwrite = TRUE)
binari<- raster(r_100m_binari_vieta)
```

Tātad- ja vēlamies salīdzināt, cik daudz vietas aizņem slāņi, atkarībā no izšķirtspējas, tad var salīdzināt centra 10m rastru un 100m bināro rastru, jo principā tiem ir ļoti līdzīga informācija.

```{r}
file.info(lauki10m_vieta)$size/1024
```

```{r}
file.info(r_100m_binari_vieta)$size/1024
```

Redzams, ka 100m binārais rastrs ir daudz reizes mazāks nekā 10m izšķirtspējas rastrs.

```{r}
writeRaster(r_100m_binari, "./r_100m_binari_INT1S.tif", overwrite = TRUE, datatype = "INT1S")
writeRaster(r_100m_binari, "./r_100m_binari_INT1U.tif", overwrite = TRUE, datatype = "INT1U")
writeRaster(r_100m_binari, "./r_100m_binari_INT2S.tif", overwrite = TRUE, datatype = "INT2S")
writeRaster(r_100m_binari, "./r_100m_binari_INT2U.tif", overwrite = TRUE, datatype = "INT2U")
writeRaster(r_100m_binari, "./r_100m_binari_FLT4S.tif", overwrite = TRUE, datatype = "FLT4S")

INT1S <- file.info("./r_100m_binari_INT1S.tif")$size / (1024)
INT1U <- file.info("./r_100m_binari_INT1U.tif")$size / (1024)
INT2S <- file.info("./r_100m_binari_INT2S.tif")$size / (1024)
INT2U <- file.info("./r_100m_binari_INT2U.tif")$size / (1024)
FLT4S <- file.info("./r_100m_binari_FLT4S.tif")$size / (1024)

kodejumi <- data.frame(
  kodejums = c("INT1S", "INT1U", "INT2S", "INT2U", "FLT4S"),
  kb = c(INT1S, INT1U, INT2S, INT2U, FLT4S))
print(kodejumi)
```

Redzams, ka vismazāk vietas aizņem INT1S, bet visvairāk FLT4S.
Tas skaidrojams ar to, ka kodējuma veidiem atšķiras datu uzglabāšanas veids.
Daži ir spējīgi uzglabāt informāciju daļskaitļos, bet daži tikai veselos skaitļos.
