---
title: "Uzd04"
author: "Raitis Riters"
output: md_document
---

```{r setup, include=FALSE}
knitr::opts_chunk$set(echo = TRUE)
```

Pakotnes, kas man bija nepieciešamas uzdevuma izpildei.

```{r, warning=FALSE, message=FALSE}
library(sf)
library(arrow)
library(terra)
library(fasterize)
library(tidyverse)
library(dplyr)
library(doParallel)
```

## Pirmais uzdevums

Funkcijas izveide

```{r}
mana_funkcija<-function(ievades_fails, rastrs10m_vieta, rastrs100m_vieta, galamerkis){
  #Ielasu datus
  mezi <- read_parquet(ievades_fails)
  rastrs_10m <- rast(rastrs10m_vieta)
  rastrs_100m <- rast(rastrs100m_vieta)
  #Izfiltrēju un salaboju datus
  priedes <- mezi %>% filter(s10=="1")
  priedes <- st_as_sf(priedes)
  priedes <- st_set_crs(priedes, 3059)
  #Apgriežu rāmi
  rastrins <- crop(rastrs_10m, priedes)
  rastrins <- fasterize::raster(rastrins)
  #Sagatavoju datus
  priedes$s10 <- 1
  priedes <- priedes %>% select(s10)
  #Izveidoju 10m rastru
  priedes10m <- fasterize(priedes, rastrins, field = "s10", background = 0)
  priedes10m <- mask(priedes10m, rastrins)
  priedes10m <- terra::rast(priedes10m)
  #Izveidoju 100m rastru ar priežu īpatsvaru
  rastrs100m <- crop(rastrs_100m, priedes10m)
  priedes100m <- resample(priedes10m, rastrs100m, method = "average")
  #Ierakstu rastru diskā
  writeRaster(priedes100m, galamerkis, overwrite = TRUE)
  return(priedes100m)
}


```

Funkcijas argumenti un palaišana

```{r, message=FALSE, warning=FALSE}
ievades_fails<-"../Uzd03/centrs_geoparquet.parquet"
rastrs10m_vieta<-"../Uzd03/rastrs/LV10m_10km.tif"
rastrs100m_vieta<-"../Uzd03/rastrs/LV100m_10km.tif"
galamerkis<-"./priedes100m.tif"
mana_funkcija(ievades_fails, rastrs10m_vieta, rastrs100m_vieta, galamerkis)
```

## Otrais uzdevums

```{r}
laiks1<- system.time(mana_funkcija(ievades_fails, rastrs10m_vieta, rastrs100m_vieta, galamerkis))
print(laiks1)
```

Funkcijas izpilde aizņēma 40-50 sekundes, pārsvarā aizņēma 2 kodolus, bet mēdza arī sasniegt 3 kodolus. RAM bija pietiekams funkcijas izpildei. Tas aizņēma aptuveni 1-1.2GB atmiņas.

## Trešais uzdevums

Vispirms iegūstu informāciju par to, cik un kādi apgabali atrodas šajā kombinētajā failā.

```{r}
mezi<-read_parquet(ievades_fails)
kodi<-unique(mezi$forestry_c)
kodi<-c(kodi)
print(kodi)
```

```{r}
cikliska_funkcija <- function(mezi, kodi) {
  for (kods in kodi) {
    parketa_vieta <- paste0("./nodala", kods, ".parquet")
    apgabala_dati <- mezi %>% filter(forestry_c == as.character(kods))
    write_parquet(apgabala_dati, parketa_vieta)
  }
}

laiks2<-system.time(cikliska_funkcija(mezi, kodi))
print(laiks2)
```

Cikliskā funkcija aizņēma 2-3 sekundes un 3 CPU kodolus un 1 GB RAM.

## Ceturtais uzdevums

Nosākuma nosaku, cik man ir kodoli.

```{r}
cores <- detectCores()
print(cores)
```

Saka, ka 8, taču es labi zinu, ka manai ierīcei ir 4 kodoli. Šis laikam atbilst procesēšanas vienībām. Tātad- katras 2 procesēšanas vienības= 1 kodols.

```{r}
  cl <- makeCluster(detectCores()-6)
  registerDoParallel(cl)

laiks3<-system.time(foreach(kods = kodi, .packages = c("dplyr", "arrow")) %dopar% {
    file_path <- paste0("./nodala", kods, ".parquet")
    subset_data <- mezi %>% filter(forestry_c == as.character(kods))
    write_parquet(subset_data, file_path)
  })

  stopCluster(cl)
print(laiks3)
```

Aizņemtais laiks ir krietni lielāks nekā ar noklusējuma uzstādījumiem. Tika aizņemti brīžiem pat 75% CPU un 1.5GB RAM. Pietika atmiņas.

## Piektais uzdevums

```{r}
cl2 <- makeCluster(detectCores()-2)
  registerDoParallel(cl2)

laiks4<-system.time(foreach(kods = kodi, .packages = c("dplyr", "arrow")) %dopar% {
    file_path <- paste0("./nodala", kods, ".parquet")
    subset_data <- mezi %>% filter(forestry_c == as.character(kods))
    write_parquet(subset_data, file_path)
  })

  stopCluster(cl2)
print(laiks4)
```

Tika izmantoti 2GB RAM un aizņemti 100% CPU, kā arī tika aizņemts daudz ilgāks laiks, kas galīgi nešķiet loģiski. Nejaušības pēc nebiju saglabājis šo uzdevumu un to nācās vēlreiz izdarīt. Pirmo reizi pildot uzdevumu, funkcija ar 1 kodolu aizņēma daudz daudz vairāk laika nekā funckija ar noklusējuma iestatījumiem vai 3 kodolu lietojumu. Man nav īsti skaidrojuma šajai parādībai.
